臺灣高等法院刑事判決　　　　　　　　　　　　　　九十年度交上訴字第一八六號
　　上　訴　人
　　即　被　告　甲○○
　　選任辯護人　郭士功
右上訴人因過失致死案件，不服臺灣板橋地方法院九十年度交訴字第九一號，中華民
國九十年十月二十六日第一審判決（起訴案號：臺灣板橋地方法院檢察署八十九年度
偵字第二一○八四號、九十年度偵字第七八六五號）提起上訴，本院判決如左：
    主  文
上訴駁回。
甲○○緩刑伍年。
    事  實
一、甲○○係新德環保工程企業有限公司（下稱新德公司）之垃圾車司機，為以駕駛
    垃圾車為業務之人；明知其自己僅有普通大貨車駕駛執照，並未考領職業大貨車
    之駕駛執照，竟於民國（下同）八十九年十月二日，無駕駛執照而駕駛全車總重
    限制為七公噸之車牌號碼ＱＨ－八八九號自用大貨車收取垃圾，本應注意貨車裝
    載貨物不得超過核定之總重量，按其情節並非不能注意，竟疏於注意，在收取垃
    圾超重裝載達全車總重八點二九公噸後，仍於同日上午十一時許，沿臺北縣五股
    鄉○○路往八里鄉方向行駛，欲前往八里垃圾掩埋場；其於行經五股鄉○○路與
    中興路四段交叉路口時，另應注意汽車在同一車道行駛時，後車與前車之間應保
    持隨時可以煞停之距離；且汽車行駛時，駕駛人應注意車前狀況，隨時採取必要
    之安全措施；而依當時情狀，又無不能注意之情事，竟不與前方車輛保持隨時可
    以煞停之安全距離，而緊跟於前方車輛後行駛；適有張定華騎乘腳踏車沿中興路
    由三段往四段方向行駛途經該交岔路口，違規闖紅燈欲穿越新五路；甲○○因車
    身超載過重、未注意車前狀況，又緊跟前車，見張定華突自其右前方出現之際，
    雖欲緊急煞車仍無法煞停閃避，而自側面將張定華人、車撞倒在地，又因垃圾車
    裝載過重，強大之撞擊力量將張定華連人帶車推行二十餘公尺後方才停止；致張
    定華頭頂骨、枕骨挫傷、顱骨骨折及右肩胛、兩手肘擦傷，並因顱內出血當場死
    亡。
二、案經被害人張定華之配偶戊○○、子女乙○○、丁○○、丙○○等訴請臺灣板橋
    地方法院檢察署檢察官偵查起訴。
    理  由
一、訊據被告甲○○在本院審理中，對於在前揭時地無照駕駛車號ＱＨ－八八九號自
    自用大貨車，因見被害人張定華騎乘腳踏車突自其右前方出現之際，雖欲緊急煞
    車仍無法煞停閃避，而自側面將張定華人、車撞倒在地，又因垃圾車裝載重量，
    強大之撞擊力量將被害人連人帶車推行二十餘公尺後方才停止之事實均已坦承不
    諱；核與證人李精男於警訊中供證：當時我騎機車行經中興路三段往四段方向，
    在路口因遇紅燈而停止，突見張定華騎乘腳踏車於我距離右邊約七公尺處，未等
    待綠燈而向前行駛，此時甲○○駕駛之十月二日十一時許，駕駛ＱＨ－八八九號
    自用大貨車，因煞車不及將張定華人車撞倒在地等語（見八十九年十月二日警訊
    筆錄）相符，並有警製現場草圖、道路交通事故調查報告表、現場照片三十三幀
    等附在偵查卷可稽（見偵查卷第八頁至第十五頁）。而被害人張定華因本件車禍
    遭撞擊，致頭頂骨、枕骨挫傷、顱骨骨折及右肩胛、兩手肘擦傷，並因顱內出血
    當場死亡等情，亦經臺灣板橋地方法院檢察署檢察官督同檢驗員相驗屬實，製有
    相驗筆錄、相驗屍體證明書、驗斷書在卷可證（見相字卷第二十三頁至第三十三
    頁）。被告在本院審理中之自白，核與事實相符，自屬可信。次查，車號ＱＨ─
    八八九號垃圾車之全車總重限制為七公噸，有行車執照在卷可查；而肇事當時之
    全車總重為八千二百九十公斤，已超出總重限制一千二百九十公斤，亦有地磅記
    錄單等在卷可憑。按貨車裝載貨物不得超過核定之總重量；汽車在同一車道行駛
    時，後車與前車之間應保持隨時可以煞停之距離；且汽車行駛時，駕駛人應注意
    車前狀況，隨時採取必要之安全措施；道路交通安全規則第七十九條第一項第一
    款、九十四條第一項、第三項分別定有明文。被告駕車自應注意上述道路交通安
    全規定，且依當時現場狀況，又無不能注意之情事；乃竟疏於注意，而因超載、
    未注意車前狀況及未與前車保持隨時可以煞停之安全距離，致見被害人張定華騎
    乘腳踏車突自其右前方出現之際，雖欲緊急煞車仍無法煞停閃避，而自側面將張
    定華人、車撞倒在地，又因垃圾車裝載過重，強大之撞擊力量將被害人連人帶車
    推行二十餘公尺後方才停止；被告對於本案車禍肇事，應負過失責任至為明確。
    且被害人張定華因被告之過失行為，致頭頂骨、枕骨挫傷、顱骨骨折及右肩胛、
    兩手肘擦傷，從而因顱內出血當場死亡，則被告過失駕車肇事行為，與被害人之
    死亡結果間，具有相當因果關係，應可認定。本件經送請臺灣省臺北縣區車輛行
    車事故鑑定委員會鑑定結果同此認定，亦有該委員會九○北行字第○一八二號鑑
    定意見書在卷可稽。又查，被告雖於事發後在現場等候，並向員警坦承與被害人
    發生碰撞，有臺北縣警察局蘆洲分局查報單在卷可證；然被告自始即否認有過失
    ，尚與「自首並接受裁判」之規定不符，自無從依自首之例減輕其刑。本件事證
    明確，被告過失犯行堪以認定，應依法論處。另查，被告駕駛之大貨車於肇事後
    留於地面之煞車痕跡，左側雖達二十三點五公尺、右側達二十三公尺，依告訴人
    提出之煞車距離、行車速度對照表推斷，其對照之時速應已過六十五公里；然該
    煞車距離、行車速度對照表乃係以標準載重為判斷基礎；而車輛超載後，因超載
    貨物之重量及行駛中往前移動之慣性定律，本會影響該車通常之煞車距離，此為
    週知事實。故不宜以告訴人提出之煞車距離、行車速度對照表，據以判斷被告肇
    事時之車速已然超過時速六十五公里，併此敘明。
二、核被告甲○○所為，係犯刑法第二百七十六條第二項之罪。又查，垃圾車屬特種
    車輛，其駕駛人須具備職業大貨車駕駛執照，此有交通部公路局臺北區監理所九
    ○北監二字第九○二二一二六號函在卷可參；而被告所領有之駕駛執照為普通大
    貨車駕照，並非駕駛本案垃圾車所需之職業大貨車駕照，復有駕照影本在卷可證
    ；其無職業大貨車駕駛執照而駕駛本案之垃圾車，復因過失肇事致被害人張定華
    死亡，應依道路交通管理處罰條例第八十六條第一項之規定加重其刑。
三、原審基此適用路交通管理處罰條例第八十六條第一項、刑法第二百七十六條第二
    項、罰金罰鍰提高標準條例第一條前段之規定，並審酌被告並無前科，有臺灣高
    等法院檢察署刑案資料查註紀錄表在卷可稽，此次因一時疏失罹犯本罪，惡性非
    重，惟其犯後即矢口否認犯行，並屢圖矯飾，迄未與告訴人和解，且衡其犯罪手
    段、所生危害等一切情狀，量處有期徒刑拾月。其認定事實、適用法律及量處刑
    期均為妥適。被告上訴意旨以其符合自首要件為由，指摘原判決不當，並無理由
    ，應予駁回。
四、末查，被告前未曾受有期徒刑以上刑之宣告，有本院被告全國前案紀錄表在卷可
    稽。其於本院審理中已坦承犯行，並與被害人家屬成立和解，已先行給付新臺幣
    九十萬元，用以彌補被害人家屬所受之傷害，並經被害人家屬丙○○當庭陳明不
    再追究被告之過失刑責等情，亦有和解書影本及審判筆錄各一件在卷可參。被告
    經此論罪科刑當知警惕，信無再犯之虞；本院因認被告所處之刑，以暫不執行為
    適當，爰併宣告緩刑伍年，以啟自新。
據上論結，應依刑事訴訟法第三百六十八條，刑法第七十四條第一款，判決如主文。
本案經檢察官田炳麟到庭執行職務。
中      華      民      國    九十一    年      一      月    二十四    日
                              臺灣高等法院刑事第十二庭
                                  審判長法  官   劉  景  星
                                        法  官   陳  志  洋
                                        法  官   陳  博  志
右正本證明與原本無異。
如不服本判決應於收受送達後十日內向本院提出上訴書狀，其未敘述上訴之理由者並
得於提起上訴後十日內向本院補提理由書（均須按他造當事人之人數附繕本）。
                                        書記官   陳  嘉  文
中      華      民      國    九十一    年     一       月    二十五    日
附錄 本判決論罪科刑法條：
刑法第二百七十六條
因過失致人於死者，處二年以下有期徒刑、拘役或二千元以下罰金。
從事業務之人，因業務上之過失犯前項之罪者，處五年以下有期徒刑或拘役，得併科
三千元以下罰金。
